【裁判字號】    95,上易,43
【裁判日期】    950525
【裁判案由】    傷害
【裁判全文】
臺灣高等法院刑事判決                  95年度上易字第43號
上  訴  人
即  被  告  甲○○
上  訴  人
即  被  告  乙○○
上列上訴人等因傷害案件，不服臺灣板橋地方法院94年度易字第
588號，中華民國94年11月29日第一審判決（起訴案號：臺灣板
橋地方法院檢察署93年度偵字第9262號），提起上訴，本院判決
如下：
    主  文
原判決關於乙○○部分撤銷。
乙○○無罪。
其他上訴駁回。
    事  實
一、甲○○為丙○○之前夫，丙○○則為竣達企業有限公司（下
    簡稱竣達公司）之負責人，竣達公司與江堰環境工程有限公
    司（下簡稱江堰公司，負責人為洪  煌）自民國92年8月14
    日起共同合作經營臺北縣永和國小運動場地下停車場。洪
    煌之夫乙○○於93年4月17日12時40分許，在位於臺北縣永
    和市○○路299號地下室之上開停車場管理室內，因員工劉
    玉香解聘與否之問題而與丙○○發生爭執，乙○○以手推丙○○之右肩、右上臂（乙○○未成立傷害罪詳後述），引起
    丙○○不滿，丙○○遂即打電話向甲○○訴苦，甲○○接完
    電話後趕至上開停車場管理室，並基於傷害之犯意，以拳頭
    毆擊乙○○之眼部，致乙○○受有右眼內側撕裂傷2公分、
    右眼鈍傷之傷害。
二、案經乙○○訴由臺北縣政府警察局永和分局報請台灣板橋地
    方法院檢察署檢察官聲請簡易判決處刑，嗣經原審法院改依
    通常程序審理。
    理  由
壹、上訴人即被告甲○○部分：
一、訊據被告甲○○固坦承於前揭時間，因接獲丙○○之求援電
    話，而趕至上開停車場管理室等情不諱，惟矢口否認有何傷
    害犯行，辯稱：伊並沒有毆打乙○○云云。
二、經查，被告甲○○固僅承認與乙○○拉扯而已（見原審93年
    度簡字第2974號卷第21頁），然竣達公司與江堰公司共同合
    作經營上開停車場，及乙○○與丙○○就劉玉香解聘與否之
    問題在上開停車場管理室發生爭執，丙○○打電話叫甲○○
    過來，被告甲○○過來後如何傷害乙○○之事實，業據證人
    即告訴人乙○○於原審證稱：伊與丙○○就劉玉香解聘與否
    之問題，在上開停車場管理室發生爭執，伊用右手推丙○○
    後，丙○○馬上就打電話叫甲○○過來，甲○○過來之後，
    門一開就打伊一拳，打向伊的頭部，伊的眼鏡掉在地上，並
    流血，甲○○是打伊的右眼等語在案（見原審94年度易字第
    588號卷第37、38、39、40頁），核與證人劉玉香於原審證
    稱：乙○○與丙○○就其解聘與否之問題，在上開停車場管
    理室發生爭執，丙○○打電話給甲○○，甲○○進來就打乙○○的眼睛，造成乙○○右眼受傷等語（見原審94年度易字
    第588號卷第52頁），及證人洪  煌於原審證稱：乙○○與
    丙○○就其解聘與否之問題，在上開停車場管理室發生爭執
    ，丙○○打電話給甲○○說乙○○打她，伊本來想甲○○來
    的時候，伊可以解釋，但甲○○進來之後就打乙○○等語（
    見原審94年度易字第588號卷第60頁）之情節相符，再徵之
    告訴人乙○○所受傷勢之照片（見93年度核退字第3820號卷
    第30、31頁），及告訴人乙○○所提國立台灣大學醫學院附
    設醫院診斷證明書（見93年度核退字第3820號卷第24頁），
    其上記載乙○○受有右眼內側撕裂傷2公分、右眼鈍傷之傷
    害，於案發當日即93年4月17日13時11分許至該院急診並經
    縫合治療等情，則告訴人乙○○所受之傷，顯非單純因遭被
    告甲○○拉扯所致，是被告甲○○前揭所辯，無非係事後圖
    卸刑責之詞，不足採信。本件事證明確，被告甲○○犯行洵
    堪認定，應予論罪科刑。
三、核被告甲○○所為，係犯刑法第277條第1項之傷害罪。
四、原審以被告甲○○所犯事證明確，援引刑事訴訟法第452條
    、第299條第1項前段，刑法第第277條第1項、第41條第1項
    前段，罰金罰鍰提高標準條例第1條前段、第2條規定，並審
    酌被告甲○○以拳頭毆擊乙○○之眼部，並致乙○○所受之
    眼部傷害須經縫合治療，傷勢非輕，及其犯罪動機、目的、
    所受刺激，量處有期徒刑3月，並諭知易科罰金之折算標準
    ，以資懲儆。認事用法並無不當，量刑亦尚妥適。被告甲○○上訴，猶執前詞否認犯罪指摘原判決不當，請求撤銷改判
    等語，為無理由，應予駁回。
貳、上訴人即被告乙○○部分：
一、公訴意旨另略以：被告乙○○與丙○○2人於93年4月17日12
    時40分許，在臺北縣永和市○○路299號地下室內，因員工
    劉玉香之問題而生爭執，在爭執中乙○○因與丙○○互有推
    扯，造成丙○○右手肘挫傷，因認被告乙○○涉有刑法第27
    7條第1項之傷害罪嫌云云。
二、按犯罪事實應依證據認定之，無證據不得認定犯罪事實；不
    能證明被告犯罪者，應諭知無罪之判決，刑事訴訟法第154
    條第2項、第301條第1項定有明文。又所謂認定犯罪事實之
    證據，係指足以認定被告確有犯罪行為之積極證據而言，苟
    未能發現相當證據，或證據不足為不利於被告事實之認定時
    ，即應為有利於被告之認定，更不必有何有利之證據，亦不
    能以推測或擬制之方法，以為裁判基礎，最高法院29年度上
    字第3105號、40年度臺上字第86號、56年度臺上字第807號判
    例意旨可資參照。又「認定犯罪事實所憑之證據，雖不以直
    接證據為限，間接證據亦包括在內；然而無論直接或間接證
    據，其為訴訟上之證明，須於通常一般之人均不致有所懷疑
    ，而得確信其為真實之程度者，始得據為有罪之認定，倘其
    證明尚未達到此一程度，而有合理之懷疑存在時，事實審法
    院復已就其心證上理由予以闡述，敘明其如何無從為有罪之
    確信，因而為無罪之判決，尚不得任意指為違法。」、「檢
    察官對於起訴之犯罪事實，應負提出證據及說服之實質舉證
    責任，倘其所提出之證據，不足為被告有罪之積極證明，或
    其指出之證明方法，無從說服法院以形成被告有罪之心證，
    基於無罪推定之原則，自應為被告無罪判決之諭知。」、「
    告訴人之告訴，係以使被告受刑事訴追為目的，是其陳述是
    否與事實相符，仍應調查其他證據以資審認。」，亦經最高
    法院著有76年臺上字第4986號、92年臺上字第128號及52 年
    臺上字第13006號判例意旨可參。
三、本件檢察官認被告乙○○涉有刑法第277條第1項之傷害罪嫌
    ，無非以告訴人丙○○之指訴，及告訴人丙○○提出之國泰
    綜合醫院乙種診斷證明書為其依據。訊據被告乙○○否認有
    何傷害犯行，辯稱伊僅推丙○○而已，丙○○右手肘挫傷非
    其造成等語。
四、經查：
 1、告訴人丙○○所受傷害為右手肘挫傷，此除告訴人丙○○於
    偵查中提出之國泰綜合醫院乙種診斷證明書外，亦有原審向
    國泰綜合醫院函調之告訴人丙○○病歷資料可佐，從而，被
    告乙○○是否應就告訴人丙○○右手肘之挫傷負刑事傷害責
    任，端賴告訴人丙○○右手肘之挫傷，是否為被告乙○○所
    造成而定。
 2、被告乙○○固坦承曾推告訴人丙○○，然徵之告訴人丙○○
    無論於警詢、檢察官偵查、原審審理時均僅泛稱被告乙○○
    以手推其身體（見93年度核退字第3820號卷第11頁、93年度
    偵字第9262號卷第16頁、原審94年度易字第588號卷第44頁
    ），至本院審理時始明確證稱被告乙○○以手推其「右肩、
    右上臂附近之地方」（見本院95年5月11日審判程序筆錄）
    ，準此可知，被告乙○○當時僅以手推告訴人丙○○之右肩
    、右上臂部位，並未以手推告訴人丙○○身體其他部位無誤
    。
 3、而既然被告乙○○當時僅以手推告訴人丙○○之右肩、右上
    臂部位，並未以手碰到告訴人丙○○身體其他部位包括右手
    肘，由於「右肩、右上臂」離「右手肘」尚有一段距離，因
    此除非告訴人丙○○遭被告乙○○推擠時，因告訴人丙○○
    身體移動致其右手肘碰觸到其他物品，始能造成告訴人丙○○之右手肘挫傷，否則甚難想像被告乙○○以手推告訴人丙○○之右肩、右上臂部位後，告訴人丙○○之右肩、右上臂
    部位並無傷勢，反而出現告訴人丙○○右手肘挫傷之情節。
    但徵之告訴人丙○○於本院審理時業已明確證稱被告乙○○
    並沒有推其去撞到牆或撞到OA辦公設備（見本院95年5月11
    日審判程序筆錄），而既然告訴人丙○○並未撞到牆或撞到
    OA辦公設備，則告訴人丙○○有關因被告乙○○之推擠使其
    右手肘挫傷之指訴，其正確性不無可疑。更何況告訴人丙○○亦自承「我怎麼受傷我都不知道，是後來我要離開的時候
    ，才覺得手沒有力氣。」（見本院95年5月11日審判程序筆
    錄），益徵告訴人丙○○右手肘挫傷，是否為被告乙○○造
    成，告訴人丙○○本身亦不知情。尤其再參酌證人劉玉香於
    原審證稱告訴人丙○○當時有拍辦公桌（見原審94 年度易
    字第588號卷第53頁），足見告訴人丙○○右手肘挫傷，亦
    不能排除是因為其本身拍辦公桌而造成之可能性。準此可知
    ，依卷內證據，尚無法逕行認定告訴人丙○○右手肘挫傷，
    確係因被告乙○○以手推告訴人丙○○之右肩、右上臂部位
    而造成。揆諸前開最高法院76年臺上字第4986號、92年臺上
    字第128號判例意旨，本件被告乙○○犯罪之證明，尚未達
    於通常一般之人均不致有所懷疑，而得確信其為真實之程度
    ，殊屬無從為有罪之確信成。
五、綜上，檢察官所舉證據尚不足證明被告乙○○確有傷害犯行
    ，此外本院復查無其他積極證據足以證明被告乙○○有何檢
    察官公訴人所指之傷害犯行，應認不能證明被告犯罪，揆諸
    前揭規定及最高法院判例所示意旨，應為其無罪之諭知。原
    審未予詳查，遽認定被告乙○○確有傷害犯行，並係犯刑法
    第277條第1項之傷害罪，自有違誤，被告乙○○上訴否認犯
    罪，應認有理由，自應由本院將原判決關於被告乙○○部分
    撤銷，改諭知被告乙○○無罪，庶免冤抑。。
參、據上論斷，應依刑事訴訟法第369條第1項前段、第364條、
    第368條、第301條第1項，判決如主文。
本案經檢察官郭啟東到庭執行職務。
中    華    民    國    95    年    5     月    25    日
                  刑事第十六庭審判長法  官  葉騰瑞
                                    法  官  莊明彰
                                    法  官  黃俊明
以上正本證明與原本無異。
不得上訴。
                                    書記官  廖婷璇
中    華    民    國    95    年    5     月    25    日
附錄：本案論罪科刑法條全文
刑法第277條第1項
傷害人之身體或健康者，處 3 年以下有期徒刑、拘役或 1 千元
以下罰金。


司法院資訊處製作；財團法人民間司法改革基金會備份。
